臺灣桃園地方法院刑事裁定　　　　　　　 94年度聲判字第5號
聲　請　人
即　告訴人　漢耀實業股份有限公司
法定代理人　林恆
代　理　人　鄧湘全律師
被　　　告　甲○○　男　62歲.
上列聲請人因被告詐欺案件，不服臺灣高等法院檢察署中華民國
94年3 月17日，94年度上聲議字第820 號駁回聲請再議之處分（
原不起訴處分案號：臺灣桃園地方法院檢察署92年度偵字第1912
5 號），聲請交付審判，本院裁定如下：
      主  文
聲請駁回。
      理  由
一、按告訴人不服上級法院檢察署檢察長或檢察總長認再議為無
    理由而駁回之處分者，得於接受處分書後10日內委任律師提
    出理由狀，向該管第1 審法院聲請交付審判。法院認為交付
    審判之聲請不合法或無理由者，應駁回之；又法院為前項裁
    定前得為必要之調查，刑事訴訟法第258 條之1 、第258 條
    之3 第2 項前段、第3 項，分別定有明文。次按向法院聲請
    交付審判，雖係對於「檢察官不起訴或緩起訴裁量權」制衡
    之一種外部監督機制，然法院就檢察官所為不起訴或緩起訴
    處分是否正確加以審查，以防止檢察機關濫權，依此立法精
    神，同法第258 之3 第3 項規定，法院審查聲請交付審判案
    件時「得為必要之調查」，其調查證據之範圍，自應以偵查
    中曾顯現之證據為限；而同法第260 條對於不起訴處分已確
    定或緩起訴處分期滿未經撤銷者，不得再行起訴之規定，其
    立法理由說明所謂不起訴處分已確定者，包括「聲請法院交
    付審判復經駁回者」之情形在內，是前述「得為必要之調查
    」，其調查證據範圍，更應以偵查中曾顯現之證據為限，不
    得就告訴人新提出之證據再為調查，亦不得蒐集偵查卷以外
    之證據。否則，將與刑事訴訟法第260 條之再行起訴規定混
    淆不清，亦將使法院兼任檢察官之責，而有回復「糾問制度
    」之虞；況案件一經法院裁定交付審判，即如同檢察官提起
    公訴般，使案件進入審判程序，則法院裁定交付審判之前提
    ，必須偵查卷內所存證據已達刑事訴訟法第251 條第1 項所
    謂「足認被告有犯罪嫌疑」程度，亦即案件已經跨越起訴門
    檻，檢察官未行起訴情形下而言。縱法院事後審查交付審判
    案件，對於檢察官所認定事實或有不同判斷，但如該案件仍
    須另行蒐證始能判斷應否交付審判者，因交付審判審查制度
    並無如同再議救濟制度得為發回原檢察官續行偵查之設計，
    法院仍應依同法第258 條之3 第2 項前段規定，以聲請無理
    由裁定駁回。
二、本件聲請人即告訴人漢耀實業股份有限公司以被告甲○○涉
    犯詐欺罪嫌，向臺灣桃園地方法院檢察署提出告訴，經該署
    檢察官偵查後於民國93年12月31日以92年度偵字第19125 號
    為不起訴處分，聲請人不服，聲請再議，嗣經臺灣高等法院
    檢察署檢察長認再議聲請無理由，於94年3 月17日以94年度
    上聲議字第820 號處分書駁回再議，聲請人於94年3 月23日
    收受處分書，並於同年3 月25日向本院聲請交付審判，合先
    敘明。
三、聲請交付審判意旨略以：
  (一)告訴人提出告訴內容係主張被告為譽興有限公司（下稱譽
      興公司）之負責人，告訴人漢耀實業股份有限公司（下稱
      漢耀公司）自86年11月28日起陸續向譽興公司訂購由日本
      進口，大和化學工業株式會社（下稱大和公司）所製造，
      品名為UVS-230 抗紫外線助劑，並約定譽興公司逕將該貨
      物送往晁勝股份有限公司（下稱晁勝公司）作為製造傘布
      料之加工助劑，然被告自88年1 月4 日起未經告訴人同意
      ，將告訴人所訂之貨品更改為UVS-230X助劑，被告向告訴
      人謊稱兩者貨物相同，然告訴人在使用之後發生布料浮白
      現象，致使大批布料報廢。故告訴人當初係因為被告積極
      說明兩者是相同東西，並向告訴人保證後，才將兩者視為
      同一性之產品，而被迫收受，並非如不起訴處分書上所載
      告訴人有默示同意。
  (二)檢察官雖採信被告所述：UVS-230 與UVS-230X兩個產品均
      不溶於水等語，然若該加工助劑均不溶於水，則不可能用
      水稀釋，但被告向來均係依據大和公司UVS-230 助劑之使
      用說明書指示告訴人以常溫水稀釋UVS-230 助劑，告訴人
      在依該說明書使用UVS-230 助劑，均未產生問題，然被告
      於本案偵查中又提出大和公司報告，謂兩者均係油性助劑
      、不溶於水、均以常溫水稀釋後使用等情，然此報告係為
      被告訴訟之用，形式上縱為真正，其證據力應小於上開之
      使用說明書。
  (三)本案並非單純民事物之瑕疵擔保問題，因依大和公司之UV
      S-230 使用說明書明確載明UVS-230 助劑是以常溫水稀釋
      ，即表示UVS-230 應是溶於水，大和公司後來報告就該部
      分與之前說明書不一致，報告內容即屬有疑，則大和公司
      之UVS-230 使用說明書應被當隱匿交易訊息之重要證據，
      且被告一開始就知道告訴人所訂之貨物係UVS-230 助劑，
      竟交付UVS-230X助劑予告訴人，並詐騙告訴人兩者係相同
      東西，片面更動告訴人訂購內容，致使告訴人信以為真而
      加以收受，然在使用被告所送之UVS-230X助劑後，產生布
      料浮白之情形，被告顯有詐欺犯意，為此聲請交付審判等
      語。
四、按刑法第339 條第1 項詐欺取財罪，以行為人有不法所有意
    圖及施用詐術使人陷於錯誤而交付財物之行為，為構成要件
    ，若行為人無不法所有意圖，或所使用之方法，並非詐術，
    未使人陷於錯誤，即與詐欺取財罪有間，再民事債務人未履
    行契約之原因甚多，不能單以被告未依約履行債務，即認定
    被告自始即有不法所有意圖，遽以詐欺取財罪繩，合先敘明
    。經查：
  (一)告訴人雖稱：並未默示同意收受UVS-230X助劑，係因被告
      詐騙兩者助劑相同，所以才會被迫收受云云，查：同意分
      為事前允許與事後承認，本案告訴人雖係向譽興公司訂購
      UVS-230 助劑，然被告有告知變更貨物為UVS-230X助劑，
      告訴人並分別於88年1 月4 日、89年10月18日、11月13日
      、90年11月13日、11月22日有購買並收受UVS-230X助劑之
      事實，除為告訴人所自承外，並有載明品名為UVS-230X助
      劑之統一發票在卷可稽，則告訴人縱未事前允許變更訂購
      貨物為UVS-230X助劑，亦在事後收受貨物時承認所購貨物
      為UVS-230X助劑，而非UVS-230 助劑，且被告亦無隱匿不
      告知產品變更之交易訊息，是告訴人稱未同意貨物變更尚
      無可採。
  (二)至於告訴人所指被告隱瞞UVS-230 助劑與UVS-230X助劑性
      質不相同之詐術，而使告訴人陷於錯誤乙節，惟：依據告
      訴人亦不爭執證據能力之大和公司之UVS-230 助劑、UVS-
      230X助劑說明書、大和公司函覆漢耀公司之報告書、大和
      公司關於紫外線遮蔽劑之稀釋性報告（見偵查卷第13、14
      、20、74頁），其中(1)說明書中之成分均載明為芳香族誘
      導體，使用上的注意均載明常溫水稀釋，不要用熱水稀釋
      ，以免分散不良，另兩者分別有其使用方法，及使用上應
      注意之事項，且使用方法亦隨有無與其他物品併用而有不
      同；(2)函覆之報告書則載明：有關UVS-230 助劑、UVS-23
      0X助劑各產生批次皆保管有樣品，且品管合格才出廠，且
      有多數客戶使用，亦皆無異常發生，兩者有效成分皆為同
      一東西，相異處是溶劑成分之變更；(3)稀釋性報告書則載
      明：UV S-230助劑、UVS-230X助劑各取2 公克，攪拌後放
      置1 小時後，兩者皆呈淡黃白色乳化分散狀態，且與時間
      之經過同時皆有有效成分之沈降產生，若只採取沈降之有
      效成分，再度添加適量之水嘗試使之溶解，不過也皆無法
      用水加以溶解，結論是兩者之有效成分，對水完全無溶解
      性，只能以分散狀態存在。是以，由上述說明書、報告書
      可知：兩種助劑之有效成分相同，且有效成分均不溶於水
      ，僅能以分散狀態存在，且均要以常溫水稀釋，足認被告
      依據大和公司說明書告知告訴人兩種助劑相同，而UVS-23
      0X助劑亦以常溫水稀釋等情並無施用詐術之行為，而告訴
      人所指UVS-230 助劑可溶於水等情，應無可採。
五、從而本案告訴人以被告隱瞞兩種助劑性質不相同之詐術，而
    使告訴人陷於錯誤，並被迫接受UVS-230X助劑為由聲請交付
    審判，然偵查結果尚未見被告有施用詐術之積極行為，至於
    UVS-230 助劑可溶於水，而UVS-230X助劑不溶於水，僅是告
    訴人空言主張，並未有任何證據為憑，是查無被告有施用詐
    術，使告訴人陷於錯誤而交付財物之行為，故臺灣桃園地方
    法院檢察署檢察官就被告詐欺部分所為之不起訴處分，臺灣
    高等法院檢察署駁回再議，並無不當，聲請人仍執陳詞聲請
    交付審判為無理由，應予駁回。依刑事訴訟法第258 條之3
    第2 項前段裁定如主文。
中　　華　　民　　國　　94　　年　　4 　　月　　26　　日
                  臺灣桃園地方法院刑事第一庭
                      審判長法  官  曾淑華
                            法  官  黃梅淑
                            法　官　朱美璘
以上正本證明與原本無異。
本裁定不得抗告。
                            書記官　楊鳳滿
中　　華　　民　　國　　94　　年　　4 　　月　　26　　日
